【裁判字號】    97,交抗,1026
【裁判日期】    970829
【裁判案由】    違反道路交通管理處罰條例
【裁判全文】
臺灣高等法院交通事件裁定            97年度交抗字第1026號
    抗  告  人
    即受處分人  甲○○
上列抗告人因違反道路交通管理處罰條例案件，不服台灣台北地
方法院，中華民國97年7月21日所為裁定（97年度交聲字第1715
號），提起抗告，本院裁定如下：
    主  文
抗告駁回。
    理  由
一、按受處分人不服道路交通管理處罰條例第8 條所定主管機關
    所為之處罰者，得於接到裁決書之翌日起20日內，向管轄地
    方法院聲明異議；交通法庭認聲明異議不合法律上之程式，
    且無從補正者，應以裁定駁回之，道路交通管理處罰條例第
    87條第1 項及道路交通案件處理辦法第18條前段分別定有明
    文。次按處理違反道路交通管理事件，有關文書送達之程序
    ，依行政程序法之規定；送達，不能依前2 條規定為之者，
    得將文書寄存送達地之地方自治或警察機關，並作送達通知
    書兩份，一份黏貼於應受送達人住居所、事務所、營業所或
    其就業處所門首，另一份交由鄰居轉交或置於該送達處所信
    箱或其他適當位置，以為送達。前項情形，由郵政機關為送
    達者，得將文書寄存於送達地之郵政機關，違反道路交通管
    理事件統一裁罰基準及處理細則第5 條及行政程序法第74條
    第1項、第2項分別定有明文。
二、原裁定以：原處分機關即交通部公路總局臺北區監理所（下
    稱原處分機關）97年5月23日北監自裁字裁40-9I701508號裁
    決書，於97年5月28日交由郵政機關送達於臺北縣新店市○
    ○路○段182號3樓抗告人即受處分人（下稱受處分人）之住
    所，因未獲會晤本人，亦無受領文書之同居人、受雇人或應
    受送達處所接收郵件人員，乃寄存於郵政機關，並作送達通
    知書2份，1份黏貼於應受送達人門首，1份置於該受送達處
    所信箱或其他適當位置，以為送達等情，有送達證書在卷可
    參，足見前開裁決書已符合行政程序法第74條規定為寄存送
    達，並自寄存之日即97年5月28日起發生送達之效力。又受
    處分人雖非居住於處罰機關所在之鄉、鎮、市（包括縣轄市
    、省轄市及院轄市），但係居住於受理聲明異議案件法院即
    本院之管轄區域，依法院訴訟當事人在途期間標準第4條第1
    項第2款規定，應依該標準第2條第1款中之「地方法院在途
    期間」欄所載日數，扣除2日之在途期間，是以受處分人至
    遲應於20日內即97年6月19日聲明異議，乃受處分人迄至97
    年6月24日始具狀聲明異議，有聲明異議狀及其上所蓋臺北
    區監理所收狀戳在卷可稽，已逾20日之法定期間，揆諸上開
    規定及說明，受處分人聲明本件異議，顯然不合法律上之程
    式，且屬無從補正之事項，因予駁回。經核尚無違誤。
三、抗告意旨略以：原處分機關即交通部公路總局臺北區監理所
    97年5月23日北監自裁字裁40-9I701508號裁決書，依受處分
    人記憶所及，係經郵局以郵件招領單通知受處分人於15日內
    至郵局領取，而該郵件招領單僅載明掛號郵件號碼，未依寄
    存通知之格式內容通知，亦未製作送達通知書2份，1份黏貼
    於應受送達人門首，1份置於該受送達處所信箱或其他適當
    位置之寄存送達方式以為送達，本件即不符寄存送達之規定
    ，應屬一般送達；而受處分人係於收受該郵件招領單後即97
    年6月4日前往郵局領取上開裁決書，並於同年月23日向原處
    分機關聲明異議，有掛號函件執據為證，尚未逾道路交通案
    件管理處罰條例第87條及行政程序法第49條規定之20日法定
    期間，本件聲明異議即屬合法，原裁定認受處分人聲明異議
    不合法律上之程式，尚有違誤，為此提起抗告云云。
四、經查：原處分機關97年5月23日北監自裁字裁40-9I7015 08
    號裁決書已於97年5月28日寄存送達於受處分人戶籍地即台
    北縣新店市○○路○段182號3樓所屬新店大坪林郵局，有交
    通部公路總局臺北區監理所送達證書在卷為憑（見原審卷第
    15頁），其上並蓋有新店大坪林郵局寄存送達郵件章，且於
    「作送達通知書2份，1份黏貼於應受送達人住居所、事務所
    、營業所或其他就業所門首」該欄，另勾選「1份置於該受
    送達處所信箱或其他適當位置，以為送達」，亦有上開送達
    證書附卷可參，足見原處分機關上開裁決書確已合法寄存送
    達於抗告人。又本件係依行政訴訟法第73條規定寄存送達，
    於合法寄存送達時即發生送達效力，並非以受送達者前往寄
    存處所領取送達文書始發生效力（最高行政法院95年裁字第
    63 4號判決意旨參照），是以原處分機關裁決書自寄存之日
    即97年5月28日起發生送達之效力，雖受處分人辯稱寄存送
    達方式不合法，惟未舉證以實其說，且與上開送達證書記載
    之內容不符，況受處分人亦表明其所指前開送達方式係憑記
    憶所及，而一般人記憶難免混淆，自難以此據為有利於受處
    分人之認定。受處分人抗告意旨，執此指摘原裁定不當，為
    無理由，應予駁回。
據上論斷，應依道路交通案件管理處罰條例第89條，道路交通案
件處理辦法第26條，刑事訴訟法第412條，裁定如主文。
中    華    民    國    97    年    8     月    29    日
                  刑事第十七庭  審判長法  官  趙功恆
                                      法  官  陳憲裕
                                      法  官  高明哲
以上正本證明與原本無異。
不得再抗告。
                                      書記官  梁淑時
中    華    民    國    97    年    8     月    29    日


司法院資訊處製作；財團法人民間司法改革基金會備份。
